【裁判字號】    97,交訴,166
【裁判日期】    970721
【裁判案由】    肇事逃逸罪
【裁判全文】
臺灣臺中地方法院刑事判決             97年度交訴字第166號
公  訴  人  臺灣臺中地方法院檢察署檢察官
被      告  丁○○
                      號
上列被告因肇事逃逸等案件，經檢察官提起公訴（97年度偵字第
10285號），被告於準備程序中就被訴事實為有罪之陳述，受命
法官於聽取當事人之意見後，本院合議庭裁定由受命法官獨任進
行簡式審判程序，判決如下：
    主    文
丁○○因過失傷害人，處有期徒刑參月；又駕駛動力交通工具肇
事，致人受傷而逃逸，處有期徒刑捌月。應執行有期徒刑拾月。
    犯罪事實
一、丁○○於民國97年1月3日上午，駕駛車牌號碼OV-4835號自
    小客車，沿臺中市○○路往中興嶺方向行駛，於該日上午7
    時54分許，行至東山路光興幹82號前欲右轉連坑巷時，本應
    注意車前狀況，隨時採取必要之安全措施，並應注意車輛轉
    彎時應禮讓直行車先行，而依當時天候晴、日間自然光線、
    路面乾燥無缺陷、亦無障礙物、視距良好等客觀情形，並無
    不能注意之特別情事，竟疏未注意及此，未禮讓直行車即逕
    行右轉；適有乙○○騎乘車牌號碼NNN-916號重型機車搭載
    甲○○，沿同路同向在其右前方往中興嶺方向直行，丁○○
    駕駛之上開自小客車因而撞擊乙○○騎乘之機車左側車身，
    乙○○、甲○○因而當場倒地，致乙○○受有左肘、左膝及
    左腰部多處擦挫傷等傷害，甲○○受有右腕挫傷、右肘、左
    下肢及左手背多處擦挫傷等傷害。詎丁○○於肇事後，未採
    取救護或其他必要措施，竟另行起意而駕車逃離現場。嗣經
    乙○○記下部分車號及車色，告知員警循線查訪，於97年3
    月17日查知該車車主為廖秀玉，經由廖秀玉得知該車實際使
    用人為丁○○，因而查獲。
二、案經乙○○、甲○○訴由台中市警察局第五分局報告台灣台
    中地方法院檢察署檢察官偵查起訴。
    理    由
一、訊據被告丁○○對於上揭過失傷害及肇事逃逸之犯罪事實均
    坦承不諱，核與告訴人乙○○、甲○○之指訴車禍發生及逃
    逸經過大致相符，並有道路交通事故現場圖、調查報告表(一)
    、(二)各1份及現場照片10張在卷足資佐證。按汽車行駛時，
    駕駛人應注意車前狀況，並隨時採取必要之安全措施；又汽
    車行駛至交岔路口，轉彎車應讓直行車先行，道路交通安全
    規則第94條第3項前段及第102條第1項第7款分別訂有明文。
    被告駕駛汽車自應注意上開規定，而依卷附道路交通事故調
    查報告表所載，當時天候為晴、日間自然光線、路面乾燥、
    無缺陷、亦無障礙物，並無不能注意之情形，被告竟疏未注
    意及此，於行經上開路段時，未注意車前狀況，且未禮讓直
    行車先行，即貿然右轉，致與告訴人乙○○、甲○○發生碰
    撞而肇事，其有過失甚為顯然。再告訴人乙○○、甲○○因
    受被告所駕駛之車輛碰撞而受有前揭傷害，有告訴人乙○○
    、甲○○提出之郵政總局郵政醫院診斷證明書及東勢鎮農會
    附設農民醫院診斷證明書各1紙在卷為憑，足認被告之過失
    行為與告訴人乙○○、甲○○所受傷害間，具有相當因果關
    係。再按，汽車駕駛人駕駛汽車肇事致人受傷或死亡，應即
    採取救護或其他必要措施，並向警察機關報告，不得駛離或
    逃逸，道路交通管理處罰條例第62條第1項定有明文。蓋因
    道路交通事故之發生，常非於己之鄰親家里，時有告救不能
    情事，乃課以肇事者須即採取救護或其他必要措施，並應向
    警察機關報告之法定義務，以防因就醫延誤致生無謂傷亡，
    並俾得通知傷亡者家屬到場，以明責任，是凡肇事人於行車
    肇事致人受傷或死亡，未即採取救護或其他必要措施，並向
    警察機關報告，即駕車逃逸者，均應依該規定處罰，至其嗣
    後是否受刑事訴追及已否與被害人達成民事和解，賠償損失
    ，對其應受處罰乙節，並不生影響。職是之故，汽車駕駛人
    駕駛汽車肇事，不論其責任之歸屬為何，即有義務留在肇事
    現場，採取救護或其他必要措施，並向警察機關報告，以維
    護他人之生命與其他用路人之交通安全。其立法目的，既係
    促使駕駛人於肇事致死傷後，能對被害人即時救護，報告警
    察機關，以減少死傷，是該罪之成立祇以行為人有駕駛動力
    交通工具肇事，致人死傷而逃逸之事實為已足，至行為人之
    肇事有否過失，則非所問（最高法院92年度台上字第4468號
    刑事判決意旨參照）。本件被告駕駛車輛撞擊告訴人乙○○
    、甲○○，造成告訴人乙○○、甲○○人車倒地、受有上開
    傷害，且被告自承因見告訴人跑過來、心裡害怕才趕快逃跑
    云云，顯見被告對告訴人乙○○、甲○○當場受有傷害應有
    認識，其竟未採取救護或其他必要措施，並向警察機關報告
    ，即竟行駕車離去，嗣經警循線查獲，其肇事逃逸已甚灼然
    。是被告肇事逃逸之犯行，亦堪以認定。
二、核被告丁○○所為，係犯刑法284條第1項前段之過失傷害罪
    ，及同法第185條之4之肇事逃逸罪。被告以一過失傷害行為
    致2名告訴人受有傷害，為同種想像競合犯，應從一重處斷
    。被告所犯前揭2罪，其犯意各別，罪名互殊，應分論併罰
    。爰審酌被告之素行尚佳（見前科紀錄表），於本件車禍事
    故為主要肇事原因，對告訴人所生損害不輕，且肇事後復未
    協助救護、旋即逃逸，罔顧他人生命、身體、健康，惡性非
    輕，迄今未賠償告訴人損害，惟念其犯後坦承犯行之犯罪後
    態度等一切情狀，量處如主文所示之刑，並定其應執行之刑
    。
據上論斷，應依刑事訴訟法第273條之1、第299條第1項前段，刑
法第284條第1項前段、第185條之4、第55條、第51條第5款，刑
法施行法第1條之1，判決如主文。
本案經檢察官丙○○到庭執行職務。
中    華    民    國    97    年    7     月    21    日
                      台灣台中地方法院刑事第二庭
                              法  官  陳姵君
上正本證明與原本無異。
如不服本判決，應於收受送達後10日內向本院提出上訴書狀（應
敘述具體理由並附繕本）。
上訴書狀如未敘述理由，應於上訴期間屆滿後20日內補提理由書
於本院。
                              書記官  莊金屏
中    華    民    國    97    年    7     月    21    日
附錄所犯法條：
中華民國刑法第284條
因過失傷害人者，處6月以下有期徒刑、拘役或5百元以下罰金，
中華民國刑法第185條之4
駕駛動力交通工具肇事，致人死傷而逃逸者，處6月以上5年以下
有期徒刑。


司法院資訊處製作；財團法人民間司法改革基金會備份。
